【裁判字號】    99,上易,1631
【裁判日期】    990910
【裁判案由】    竊盜
【裁判全文】
臺灣高等法院刑事判決                99年度上易字第1631號
上  訴  人
即  被  告  乙○○
上列上訴人因竊盜案件，不服臺灣臺北地方法院99年度易字第
1519號，中華民國99年6月22日第一審判決（起訴案號：臺灣板
橋地方法院檢察署99年度偵字第5734號），提起上訴，本院判決
如下：
    主  文
原判決撤銷。
乙○○共同犯竊盜罪，貳罪，累犯，各處有期徒刑伍月，如易科
罰金，均以新臺幣壹仟元折算壹日；又犯竊盜罪，累犯，處有期
徒刑肆月，如易科罰金，以新臺幣壹仟元折算壹日。應執行有期
徒刑壹年，如易科罰金，以新臺幣壹仟元折算壹日。
   事    實
一、乙○○前因竊盜、偽造文書及詐欺等案件，經臺灣宜蘭地方
    法院分別判處有期徒刑1年6月、2月、5月及6月確定；另因
    詐欺案件，經臺灣板橋地方法院判處有期徒刑5月確定；上
    開各罪嗣經臺灣宜蘭地方法院裁定應執行有期徒刑2年8月確
    定，於民國95年11月9日縮短刑期假釋出監，再因中華民國
    九十六年罪犯減刑條例施行，經臺灣宜蘭地方法院就其因於
    假釋中而視為已減宣告刑之上開各罪裁定應執行有期徒刑1
    年4月確定，致乙○○上開各罪之應執行刑罰業於96年7月10
    日縮刑期滿執行完畢。詎其仍不知悔改，先於98年4月28日
    ，至桃園縣八德市○○路○段224號之「加佳汽車有限公司」
    ，承租車牌號碼XX-4362號自小貨車，單獨或與林忠義（通
    緝中）共同意圖為自己不法之所有，為下列行為：(一)於98年
    4月29日上午6、7時許，駕駛上開自小貨車，與林忠義一同
    前往宜蘭縣員山鄉○○路236號後方之慈懷園工地，以工地
    之鑰匙打開大門後，徒手竊取由甲○○所管領之工地內廢鋼
    筋及螺絲母2袋得手。(二)於98年4月30日上午7時30分許，駕
    駛上開自小貨車，與林忠義一同前往上址工地，以同樣方法
    進入後，徒手竊取工地內之短鋼筋共約90公斤得手。並將竊
    得之物連同前一日竊得之廢鋼筋及螺絲母2袋共約200公斤，
    於同日上午，拿至宜蘭縣宜蘭市○○路169號之「峰達資源
    回收廠」變賣，賣得新臺幣（下同）180 0元後，朋分花用
    殆盡。(三)於98年4月30日下午3時許，獨自駕駛上開自小貨車
    前往上址工地，以同樣方法，竊取短鋼筋約90公斤得手後，
    拿至同一資源回收廠變賣，賣得1400元，供己花用殆盡。嗣
    經警調閱監視錄影畫面，始循線查獲。
二、案經宜蘭縣政府警察局宜蘭分局移送臺灣宜蘭地方法院檢察
    署檢察官呈請臺灣高等法院檢察署檢察長令轉臺灣臺北地方
    法院檢察署檢察官偵查起訴。
    理  由
壹、程序方面：
    按被告以外之人於審判外之言詞或書面陳述，除法律有規定
    者外，不得作為證據；又被告以外之人於審判外之陳述，雖
    不符合同法第159條之1至第159條之4之規定，但經當事人於
    審判程序同意作為證據，法院審酌該言詞陳述或書面陳述作
    成時之情況，認為適當者，亦得為證據。當事人、代理人或
    辯護人於法院調查證據時，知有第159條第1項不得為證據之
    情形，而未於言詞辯論終結前聲明異議者，視為有前項之同
    意，刑事訴訟法第159條第1項及第159 條之5分別定有明文
    。本判決下列所引用之各該被告以外之人於審判外之陳述（
    包含書面陳述），雖屬傳聞證據，惟當事人於本院審理中表
    示同意作為證據方法而不予爭執，本院審酌上開證據資料製
    作時之情況，尚無違法不當及證明力明顯過低之瑕疵，亦認
    為以之作為證據應屬適當。揆諸前開規定，爰依刑事訴訟法
    第159條之5規定，認前揭證據資料均有證據能力，先予敘明
    。
貳、實體方面：
一、上揭事實，迭據被告乙○○於警詢、原審程序及本院審理時
    中自白不諱，核與證人即告訴人甲○○於警詢時之指訴及證
    人林朝煌於警詢及偵查中之證述相符收受物品、舊貨、五金
    廢料或廢棄物登記表、證人陳福海於警詢中之證述、汽車出
    租合約書監視錄影光碟1片及翻拍照片7張，足認被告自白與
    事實相符而堪信。本件事證明確，被告犯行洵堪認定，應依
    法論科。
二、核被告乙○○所為，均係犯刑法第320條第1項之普通竊盜罪
    。被告就犯罪事實欄第一項(一)、(二)所載之犯行，與林忠
    義有犯意連絡及行為分擔，為共同正犯。被告前後3次犯行
    ，有相當之時間間隔，顯非基於同一竊盜犯意接續為之，自
    應予分論併罰。被告有如事實欄一所載之刑案前科及有期徒
    刑執行記錄，有卷附臺灣高等法院被告前案紀錄表可憑，其
    於有期徒刑執行完畢後5年內，故意再犯本件有期徒刑以上
    之罪，為累犯，應依法加重其刑。
三、原審判決，認被告罪證明確予以論罪科刑，固非無見，惟原
    判決於理由欄說明被告除本案多次竊盜犯行外，另犯多起竊
    盜案件，顯見被告確有竊盜犯罪之習慣，應依竊盜犯贓物犯
    保安處分條例第3條第1項之規定，諭知於刑之執行前，令入
    勞動場所強制工作3年，惟於原判決所犯三次竊盜各罪主文
    欄均漏未為強制工作之諭知，尚有未洽。被告上訴意旨認原
    審量刑過重並執以指摘原判決不當而原審就被告之各次竊盜
    犯行，均僅量處有期徒刑5月、5月、4月，定執行刑為1年，
    並未過重，被告之上訴為無理由。惟原判決既有前開可議之
    處，仍應予撤銷改判。
四、爰審酌被告之素行（有上開前案紀錄表在卷可憑）、國中畢
    業智識程度，貪圖私利而犯下本次3件竊盜犯行，及其本件
    所得財物之價值，對被害人所造成之損害，兼衡其犯罪目的
    、手段、生活狀況、智識程度，及犯罪後坦承犯行之態度等
    一切情狀，分別量處如主文第二項所示之刑，與諭知易科罰
    金之折算標準。另依司法院大法官會議釋字第366號、第662
    號解釋意旨，刑法第41條業於98年12月30日修正公布，並於
    99年1月4日施行。修正前刑法第41條第1項、第8項之規定，
    經修正為：「犯最重本刑為5年以下有期徒刑之罪，而受6月
    以下有期徒刑之宣告，得以新台幣1千元、2千元或3千元折
    算1日，易科罰金。但易科罰金，難收矯正之效或難以維持
    法秩序者，不在此限。」、「第1項至第4項及第7項之規，
    於數罪併罰之數罪均得易科罰金或易服社會勞，其應執行逾
    6月者，亦適用之。」比較修正前後之易科罰金折算標準，
    以修正公布後之刑法規定，較有利於被告，則應依刑法第2
    條第1項但書規定，適用修正後刑法第41條第1項前段、第8
    項之規定，諭知其應執行之刑易科罰金折算標準。是被告所
    處前開執行刑有期徒刑1年，如易科罰金，以新台幣1千元折
    算1日。
五、再按保安處分係針對受處分人將來之危險性所為之處置，以
    達教化、治療之目的，為刑罰之補充制度。我國現行刑法採
    刑罰與保安處分雙軌制，係在維持行為責任之刑罰原則下，
    為協助行為人再社會化之功能，以及改善行為人潛在之危險
    性格，期能達成根治犯罪原因、預防犯罪之特別目的。是保
    安處分中之強制工作，旨在對嚴重職業性犯罪及欠缺正確工
    作觀念或無正常工作因而犯罪者，強制其從事勞動，學習一
    技之長及正確之謀生觀念，使其日後重返社會，能適應社會
    生活（最高法院95年台上第4615號判決要旨參照）；是竊盜
    犯贓物犯保安處分條例第3條第1項之「十八歲以上之竊盜犯
    、贓物犯，有犯罪之習慣者，得於刑之執行前，令入勞動場
    所強制工作。」規定、刑法第90條第1項之「有犯罪之習慣
    或因遊蕩或懶惰成習而犯罪者，於刑之執行前，令入勞動場
    所，強制工作。」規定，即均係本於保安處分應受比例原則
    之規範，使保安處分之宣告，與行為人所為行為之嚴重性、
    行為人所表現之危險性及對於行為人未來行為之期待性相當
    之意旨而制定，而由法院視行為人之危險性格，決定應否令
    入勞動處所強制工作，以達預防之目的（最高法院95年台上
    第4615號判決要旨參照）；又上開法條所稱之「有犯罪習慣
    」，係與「有犯罪前案紀錄」不同，而是指犯罪已成為其日
    常之慣性行為（最高法院73年度台上字第981號判決意旨參
    照）。(二)查被告於其執行完畢出監後至本案犯行，有為模板
    工之職業，而其為本案犯行，係因其後缺錢花用等情，業據
    被告於警詢及偵查中中陳述明確，而依卷內現存事證，尚難
    認被告有竊盜犯贓物犯保安處分條例第3條第1項、刑法第90
    條第1項規定之「犯罪之習慣」、「因遊蕩或懶惰成習而犯
    罪」之情形，而檢察官亦未就上開事實舉證，是難認被告所
    為已該當上開宣告強制工作之要件，附此敘明。
據上論斷，應依刑事訴訟法第369條第1項前段、第364條、第299
條第1項前段，刑法第28條、第320條第1項、第47條第1項、第51
條第5款、修正後第41條第1項前段、第8項，司法院大法官會議
第662號解釋，刑法施行法第1條之1第1項、第2項前段，判決如
主文。
本案經檢察官李金定到庭執行職務。
中    華    民    國    99    年    9    月    10    日
                  刑事第三庭審判長法  官  陳博志
                                  法  官  許文章
                                  法  官  陳德民
以上正本證明與原本無異。
不得上訴。
                                  書記官  高麗雯
中    華    民    國    99    年    9     月    10    日
附錄論罪科刑法條
中華民國刑法第320條第1項
意圖為自己或第三人不法之所有，而竊取他人之動產者，為竊盜
罪，處5年以下有期徒刑、拘役或5百元以下罰金。

司法院資訊處製作；財團法人民間司法改革基金會備份。
